---
title: "P4 DGX setup — one-time guide"
output: rmarkdown::html_vignette
vignette: >
  %\VignetteIndexEntry{P4 DGX setup — one-time guide}
  %\VignetteEngine{knitr::rmarkdown}
  %\VignetteEncoding{UTF-8}
---

```{r, include = FALSE}
knitr::opts_chunk$set(
  collapse = TRUE,
  comment = "#>",
  eval = FALSE
)
```

Questa vignette guida il setup iniziale (one-time) per usare il control
plane P4 verso la DGX UniPD HPC. Va eseguita UNA VOLTA per machine.

## 1. Prerequisiti

- Accesso SSH a `logindgx.hpc.ict.unipd.it` con user `u0044` (o tuo).
  Assicurati che `ssh u0044@logindgx.hpc.ict.unipd.it 'hostname'` funzioni
  senza password (key-based auth).
- Account HuggingFace con EULA del modello accettata. Apri
  https://huggingface.co/mistralai/Mistral-Small-3.2-24B-Instruct-2506,
  clicca "Agree and access" se non l'hai gia' fatto. Genera un access
  token in https://huggingface.co/settings/tokens (read scope basta).
- `simulomicsr` installato/loaded localmente.

## 2. Store HF\_TOKEN sul login node

Una sola volta:

```sh
ssh u0044@logindgx.hpc.ict.unipd.it
cat > ~/.simulomicsr-dgx.env <<'EOF'
export HF_TOKEN="hf_xxxxxxxxxxxxxxxxxxxxxxxxxxxx"
EOF
chmod 600 ~/.simulomicsr-dgx.env
exit
```

Sostituisci `hf_xxx...` con il tuo token vero. `dgx_p4_submit()` fara'
sourcing di questo file prima di sbatch.

## 3. Build + push immagine Docker (laptop)

Dalla radice del pacchetto:

```sh
cd inst/dgx
make build         # docker build -t lucavd/simulomicsr-vllm:latest .
make push          # docker push (richiede docker login una volta)
cd ../..
```

Tempo: ~3-5 min con cache layer hit.

## 4. Pull come SIF sul cluster + pre-download modello

```sh
make -C inst/dgx pull-cluster        # singularity pull docker://lucavd/simulomicsr-vllm:latest
make -C inst/dgx predownload-model   # huggingface-cli download ~50 GB
```

Dopo questi due step, i job SLURM partono **senza** rete e **senza**
HF\_TOKEN in runtime.

## 5. Rebuild quando cambiano gli asset

Quando modifichi `inst/dgx/python/`, `inst/dgx/Dockerfile`, o
`inst/dgx/slurm/run_p4.sh`:

- Cambi a `python/` o `Dockerfile` → `make build push pull-cluster`
  (ricostruisce + ridistribuisce l'immagine SIF sul cluster).
- Cambi solo a `slurm/run_p4.sh` → niente rebuild (il template viene
  letto al submit-time da `dgx_p4_submit()`).

## 6. Smoke test 1 GPU, 100 record

Prepara un input mini (es. 100 sample dal xlsx):

```{r}
library(simulomicsr)
library(readxl)
library(dplyr)

xlsx <- read_xlsx("data-raw/relevant_sample_classified.xlsx",
                  sheet = "relevant_sample")
mini <- xlsx |>
  dplyr::slice_head(n = 100) |>
  dplyr::transmute(
    record_id     = geo_accession,
    geo_accession = geo_accession,
    series_id     = series_id,
    string        = string
  )

dir.create("data-raw", showWarnings = FALSE)
input_path <- "data-raw/p4-smoke-stage1.jsonl"
con <- file(input_path, "w")
for (i in seq_len(nrow(mini))) {
  cat(jsonlite::toJSON(as.list(mini[i, ]), auto_unbox = TRUE), "\n",
      sep = "", file = con)
}
close(con)
```

Submit (il default usa 4 GPU; per smoke test con 1 GPU modifica
manualmente `<bundle_dir>/run_p4.rendered.sh` se necessario):

```{r}
cfg    <- dgx_config()
bundle <- dgx_p4_build_bundle(input_path, "stage1", cfg,
                              metadata = list(slug = "smoke-1gpu"))
job    <- dgx_p4_submit(bundle, time = "00:30:00", config = cfg)
dgx_p4_status(job, watch = TRUE, interval = 30)
result <- dgx_p4_collect(job)
result$summary
head(result$predictions)
```

## 7. Troubleshooting

- **SSH timeout**: verifica `ssh -v u0044@logindgx.hpc.ict.unipd.it 'hostname'`.
  Se il cluster e' lento, aumenta il timeout in `dgx_config(ssh_timeout = 60)`.
- **HF gated model 401**: EULA non accettata o token scaduto. Ri-fai
  il passo 2 con un token aggiornato.
- **OOM su 24B in 80 GB H100**: abbassa `gpu_memory_utilization` da 0.90
  a 0.85 in `inst/extdata/p4-defaults.yml` e ricostruisci il bundle.
- **Resume non riparte da fine**: verifica che `predictions.worker_*.jsonl`
  siano nel run dir sul cluster (NON solo `predictions.jsonl` mergeato).
  `dgx_p4_collect()` deduplica per `record_id`, quindi re-submit e' sicuro.
