---
title: "P4 DGX setup — one-time guide"
output: rmarkdown::html_vignette
vignette: >
  %\VignetteIndexEntry{P4 DGX setup — one-time guide}
  %\VignetteEngine{knitr::rmarkdown}
  %\VignetteEncoding{UTF-8}
---

```{r, include = FALSE}
knitr::opts_chunk$set(
  collapse = TRUE,
  comment = "#>",
  eval = FALSE
)
```

Questa vignette guida il setup iniziale (one-time) per usare il control
plane P4 verso la DGX UniPD HPC. Va eseguita UNA VOLTA per machine.

## 1. Prerequisiti

- Accesso SSH a `logindgx.hpc.ict.unipd.it` con user `u0044` (o tuo).
  Assicurati che `ssh u0044@logindgx.hpc.ict.unipd.it 'hostname'` funzioni
  senza password (key-based auth).
- Account HuggingFace con EULA del modello accettata. Apri
  https://huggingface.co/mistralai/Mistral-Small-3.2-24B-Instruct-2506,
  clicca "Agree and access" se non l'hai gia' fatto. Genera un access
  token in https://huggingface.co/settings/tokens (read scope basta).
- `simulomicsr` installato/loaded localmente.

## 2. Store HF\_TOKEN sul login node

Una sola volta:

```sh
ssh u0044@logindgx.hpc.ict.unipd.it
cat > ~/.simulomicsr-dgx.env <<'EOF'
export HF_TOKEN="hf_xxxxxxxxxxxxxxxxxxxxxxxxxxxx"
EOF
chmod 600 ~/.simulomicsr-dgx.env
exit
```

Sostituisci `hf_xxx...` con il tuo token vero. `dgx_p4_submit()` fara'
sourcing di questo file prima di sbatch.

## 3. Build + push immagine Docker (laptop)

Dalla radice del pacchetto:

```sh
cd inst/dgx
make build         # docker build -t lucavd/simulomicsr-vllm:latest .
make push          # docker push (richiede docker login una volta)
cd ../..
```

Tempo: ~3-5 min con cache layer hit.

## 4. Pull come SIF sul cluster + pre-download modello

Stesso pattern di `2026.scRNA_DGX/Makefile`: i target `pull-singularity` e
`predownload-model` sono pensati per girare **sul login DGX** dopo SSH,
non sono SSH-wrappati dal laptop. Hai due strade equivalenti.

**ATTENZIONE: usa `/home/u0044/...` NON `/mnt/home/u0044/...`**. I compute
node UniPD HPC (poddgx01/02/03) non montano `/mnt/home/`. Sul login (podhead1)
entrambi i path puntano allo stesso dato, ma SLURM e singularity bind dal
compute lo cercano sotto `/home/`. Verificato col probe job 19720 il 2026-05-07.

**Opzione A — clona il repo sul DGX**:

```sh
ssh u0044@logindgx.hpc.ict.unipd.it
cd ~/simulomicsr     # supponendo repo gia' clonato
git pull
mkdir -p /home/u0044/simulomicsr-dgx/runtime/
cd /home/u0044/simulomicsr-dgx/runtime/
module load singularity/4.2.0
make -f ~/simulomicsr/inst/dgx/Makefile pull-singularity   # produce simulomicsr-vllm.sif
make -f ~/simulomicsr/inst/dgx/Makefile predownload-model  # huggingface-cli, ~50 GB
```

**Opzione B — copia solo il Makefile sul DGX** (se non vuoi clonare il repo):

```sh
scp inst/dgx/Makefile u0044@logindgx.hpc.ict.unipd.it:/home/u0044/simulomicsr-dgx/runtime/
ssh u0044@logindgx.hpc.ict.unipd.it
cd /home/u0044/simulomicsr-dgx/runtime/
module load singularity/4.2.0
make pull-singularity
make predownload-model
```

Dopo questi due step:

- `/home/u0044/simulomicsr-dgx/runtime/simulomicsr-vllm.sif` (~6-8 GB)
  e' pronto. Esecuzione: `singularity exec --nv ...` diretta (NO `srun`).
- `/home/u0044/simulomicsr-dgx/models/HF_HOME/` contiene i pesi del
  modello (~50 GB) — i job SLURM partono **senza** rete e **senza** `HF_TOKEN`.

## 5. Rebuild quando cambiano gli asset

Quando modifichi `inst/dgx/python/`, `inst/dgx/Dockerfile`, o
`inst/dgx/slurm/run_p4.sh`:

- Cambi a `python/` o `Dockerfile` → laptop: `make build push`. Cluster:
  ri-`make pull-singularity` (rifa' il pull dell'immagine).
- Cambi solo a `slurm/run_p4.sh` → niente rebuild (il template viene
  letto al submit-time da `dgx_p4_submit()`).

## 5b. Smoke isolato 1 GPU (verificato 2026-05-07, job 19723)

Prima di passare a un bundle reale, conviene verificare end-to-end che
container + GPU + vLLM + Mistral-3.2 girano. C'e' lo script
`inst/dgx/slurm/smoke_1gpu.sh` (auto-contenuto, niente bundle):

```sh
# Da laptop:
rsync -av inst/dgx/slurm/smoke_1gpu.sh \
  u0044@logindgx.hpc.ict.unipd.it:/home/u0044/simulomicsr-dgx/runtime/
rsync -av --exclude=__pycache__ inst/dgx/python/ \
  u0044@logindgx.hpc.ict.unipd.it:/home/u0044/simulomicsr-dgx/runtime/python/

# Su DGX:
mkdir -p /home/u0044/simulomicsr-dgx/logs
sbatch /home/u0044/simulomicsr-dgx/runtime/smoke_1gpu.sh
squeue -u u0044
# A job finito (~2-3 min):
cat /home/u0044/simulomicsr-dgx/logs/slurm-simulomicsr_smoke_*.out | tail -20
```

Output atteso: `=== SMOKE OK ===` con `parsed={'ack':'ok','n':42}`.
Se hai `KeyError 'mistral3'`, l'image base e' troppo vecchia: il
Dockerfile deve usare `vllm/vllm-openai:v0.10.0` o piu' recente.

## 6. Smoke test 1 GPU, 100 record (Plan Task 18)

Prepara un input mini (es. 100 sample dal xlsx):

```{r}
library(simulomicsr)
library(readxl)
library(dplyr)

xlsx <- read_xlsx("data-raw/relevant_sample_classified.xlsx",
                  sheet = "relevant_sample")
mini <- xlsx |>
  dplyr::slice_head(n = 100) |>
  dplyr::transmute(
    record_id     = geo_accession,
    geo_accession = geo_accession,
    series_id     = series_id,
    string        = string
  )

dir.create("data-raw", showWarnings = FALSE)
input_path <- "data-raw/p4-smoke-stage1.jsonl"
con <- file(input_path, "w")
for (i in seq_len(nrow(mini))) {
  cat(jsonlite::toJSON(as.list(mini[i, ]), auto_unbox = TRUE), "\n",
      sep = "", file = con)
}
close(con)
```

Submit (il default usa 4 GPU; per smoke test con 1 GPU modifica
manualmente `<bundle_dir>/run_p4.rendered.sh` se necessario):

```{r}
cfg    <- dgx_config()
bundle <- dgx_p4_build_bundle(input_path, "stage1", cfg,
                              metadata = list(slug = "smoke-1gpu"))
job    <- dgx_p4_submit(bundle, time = "00:30:00", config = cfg)
dgx_p4_status(job, watch = TRUE, interval = 30)
result <- dgx_p4_collect(job)
result$summary
head(result$predictions)
```

## 7. Troubleshooting

- **SSH timeout**: verifica `ssh -v u0044@logindgx.hpc.ict.unipd.it 'hostname'`.
  Se il cluster e' lento, aumenta il timeout in `dgx_config(ssh_timeout = 60)`.
- **HF gated model 401**: EULA non accettata o token scaduto. Ri-fai
  il passo 2 con un token aggiornato.
- **OOM su 24B in 80 GB H100**: abbassa `gpu_memory_utilization` da 0.90
  a 0.85 in `inst/extdata/p4-defaults.yml` e ricostruisci il bundle.
- **Resume non riparte da fine**: verifica che `predictions.worker_*.jsonl`
  siano nel run dir sul cluster (NON solo `predictions.jsonl` mergeato).
  `dgx_p4_collect()` deduplica per `record_id`, quindi re-submit e' sicuro.
