---
title: "Classificare un sample RNAseq con classify_sample() (Stadio 1)"
output: rmarkdown::html_vignette
vignette: >
  %\VignetteIndexEntry{Classificare un sample RNAseq con classify_sample() (Stadio 1)}
  %\VignetteEngine{knitr::rmarkdown}
  %\VignetteEncoding{UTF-8}
---

```{r setup, include=FALSE}
knitr::opts_chunk$set(collapse = TRUE, comment = "#>")
library(simulomicsr)
```

## Cos'e' lo Stadio 1?

Lo Stadio 1 della pipeline `simulomicsr` trasforma la stringa testuale di metadati di un sample RNAseq da GEO in un **record JSON strutturato** (`sample_facts.stage1.v3`). Il record cattura:

- chi e' il sample (tipo cellulare, tessuto, organismo, contesto sperimentale);
- cosa e' stato fatto al sample (perturbazioni: drug, knockdown, citochine, eccetera);
- cosa NON e' ricavabile dalla stringa (campi `null`, flag di ambiguita').

Lo Stadio 1 NON decide treated vs control — quella decisione vive nello Stadio 2 (per studio).

## Esempio: 1 sample dalla fixture mini

```{r}
# Fixture stabile bundled nel pacchetto (8 sample dal xlsx)
fix <- simulomicsr:::read_sample_fixtures_mini()
row <- fix[fix$stratum == "easy_treated", , drop = FALSE][1, ]
str(as.list(row))
```

## Classificazione con provider mock (no API call)

A scopo dimostrativo, usiamo `provider = "mock"` con una risposta finta gia' valida:

```{r}
fake_response <- jsonlite::fromJSON(
  readr::read_file(system.file(
    "schemas/sample_facts.stage1.v3.json", package = "simulomicsr"
  )),
  simplifyVector = FALSE
)
# (in un caso reale, useremmo provider="openai" — vedi sotto)
```

```{r eval=FALSE}
# Esempio reale (richiede OPENAI_API_KEY in .Renviron.local)
res <- classify_sample(
  sample_string = row$string,
  geo_accession = row$geo_accession,
  series_id     = row$series_id,
  provider = "openai",
  model    = "gpt-5.5"
)
str(res$value, max.level = 2)
```

## Cache su disco

Per evitare di pagare due volte la stessa chiamata, passare un oggetto `cache`:

```{r eval=FALSE}
cache <- cache_init(tempfile(), namespace = "stage1")

r1 <- classify_sample(
  sample_string = row$string,
  geo_accession = row$geo_accession,
  series_id     = row$series_id,
  cache         = cache
)
r1$cache_hit  # FALSE — prima chiamata

r2 <- classify_sample(
  sample_string = row$string,
  geo_accession = row$geo_accession,
  series_id     = row$series_id,
  cache         = cache
)
r2$cache_hit  # TRUE — risposta servita dalla cache
```

## Schema di output

Lo schema completo e' in `inst/schemas/sample_facts.stage1.v3.json`. La spec del design vive in `docs/superpowers/specs/2026-04-29-classificatore-llm-design.md` §3.

## Quando lo Stadio 1 NON basta

Lo Stadio 1 non sa:
- Quali sample sono replicate biologiche dello stesso gruppo (e' Stadio 2).
- Qual e' il "control" del confronto (e' Stadio 2).
- Se una lente di trattamento e' veicolo (DMSO/PBS) o farmaco attivo (Stadio 1 lo flagga come `vehicle_only` o `small_molecule`, ma il ruolo nel design e' Stadio 2).
