---
title: "Stadio 2: study_design + comparability_anchor"
output: rmarkdown::html_vignette
vignette: >
  %\VignetteIndexEntry{Stadio 2: study_design + comparability_anchor}
  %\VignetteEngine{knitr::rmarkdown}
  %\VignetteEncoding{UTF-8}
---

```{r, include = FALSE}
knitr::opts_chunk$set(collapse = TRUE, comment = "#>")
```

Lo Stadio 2 di simulomicsr trasforma una lista di `sample_facts.stage1.v3`
(prodotti dallo Stadio 1 sulle stringhe di metadati GEO) in un record
`study_design.stage2.v1` per ogni GSE: replicate groups, design_role,
factor matrix, comparisons appaiate, e — cruciale per la meta-analisi
cross-studio — `comparability_anchor` v3 calcolato deterministicamente.

## Setup

```{r setup, eval = FALSE}
library(simulomicsr)
library(jsonlite)

facts_list <- fromJSON(
  system.file("extdata/stage2-fixtures-mini/GSE145941-sample-facts.json",
              package = "simulomicsr"),
  simplifyVector = FALSE
)
study_summary <- fromJSON(
  system.file("extdata/stage2-fixtures-mini/GSE145941-study-summary.json",
              package = "simulomicsr"),
  simplifyVector = FALSE
)
cache <- cache_init(tempfile(), namespace = "stage2-vignette")
```

GSE145941 e' uno studio di irradiazione (0 Gy vs 10 Gy) su astrociti
primari umani — 8 sample, design semplice `treatment_vs_untreated`.

## Classifica lo studio (richiede `OPENAI_API_KEY`)

```{r classify, eval = FALSE}
design <- classify_study(
  series_id = "GSE145941",
  sample_facts_list = facts_list,
  study_summary = study_summary,
  provider = "openai", model = "gpt-5.5",
  cache = cache
)
str(design, max.level = 2)
```

Output atteso: oggetto `study_design.stage2.v1` con `design_kind`,
`replicate_groups`, `comparisons` e `extraction` arricchita
deterministicamente. Per GSE145941 produce tipicamente 2 replicate_groups
(irradiated vs control), 1 comparison.

## Calcola l'anchor per una comparison

`make_anchor()` e' R puro (no LLM): prende il sample_facts del gruppo
treated e ritorna l'anchor canonico v3 a 13 segmenti.

```{r anchor, eval = FALSE}
treated_facts <- facts_list[[1]]  # uno dei sample irradiati
anchor <- make_anchor(treated_facts, stage2_role = "perturbed")
anchor
```

Output esempio:
`mechanical|ionizing radiation|wt|10Gy|na|exposure|primary_human_astrocytes|primary_culture|proliferating|whole_cell|brain|none|false`

I 13 segmenti permettono il cross-studio matching: due studi diversi che
misurano "10Gy ionizing radiation on primary astrocytes" producono lo
stesso anchor → si poolia con metafor REM (Stadio 5).

## Audit log per perturbazioni mediated_effect (R8)

Per perturbazioni inducibili (Tet-On, AID, 4-OHT), `make_anchor()` perde
l'inducente (es. Dox) per privilegiare il target biologico
(`mediated_effect.targets`). L'inducente sopravvive in `make_inducer_log()`
per audit:

```{r inducer, eval = FALSE}
make_inducer_log(treated_facts)  # vuoto se nessun mediated_effect
```

## Pipeline targets

Nel `analysis/_targets.R`, lo Stadio 2 e' orchestrato da:
`study_summaries` (fetch GEO summary cached) → `study_designs_raw`
(classify_study per GSE su 15 fixture curate) → `study_designs_validated`
(schema partition) → `comparisons_table` (con anchor precalcolato per
ogni comparison, 13 segmenti).

Il benchmark P3 usa 15 GSE stratificati per design_kind + edge case
(factorial, large N, R8 mediated_effect, tumor+drug, metadata povero).
Vedi ADR-0006 e `data-raw/build-stage2-fixtures.R` per i dettagli.

Vedi `targets::tar_visnetwork()` per il DAG.
