---
title: "P3.5-B Benchmark: Stage 2 vs gold + RummaGEO head-to-head"
output: html_document
params:
  stage2_metrics: NA
  rummageo_metrics: NA
  comparisons_table: NA
  curated_gse: NA
---

```{r setup, include = FALSE}
knitr::opts_chunk$set(echo = FALSE, warning = FALSE, message = FALSE)
library(dplyr)
library(tibble)
library(ggplot2)
library(scales)

# Operatore null-coalesce: non sempre disponibile senza importare rlang
`%||%` <- function(x, y) if (is.null(x) || (length(x) == 1L && is.na(x))) y else x

m       <- params$stage2_metrics
rm_data <- params$rummageo_metrics
ct      <- params$comparisons_table
gse_list <- params$curated_gse
```

# P3.5-B benchmark report

Subset: 15 GSE curati (P3 fixture mini), classificati Stage 1+2 con
gpt-5.5. Gold: `trtctr_EP` xlsx (binary normalizzato: treated/control/NA).

## 1. Stage 2 binary accuracy

```{r overall, results = "asis"}
ov <- m$overall
cat(sprintf(
  "**N (escluso NA): %d** | accuracy: **%.1f%%** | sensitivity: %.1f%% | specificity: %.1f%% | F1: %.3f\n\n",
  ov$n,
  100 * ov$accuracy,
  100 * ov$sensitivity,
  100 * ov$specificity,
  ov$f1
))
```

### Confusion matrix (rows = simulomicsr predicted, cols = gold)

```{r cm}
print(ov$confusion_matrix)
```

### Breakdown per design_kind

```{r per_kind, results = "asis"}
knitr::kable(
  m$per_kind |>
    mutate(across(c(accuracy, sensitivity, specificity, f1),
                  ~ round(.x, 3))) |>
    arrange(desc(accuracy)),
  caption = "Binary accuracy per design_kind (ordinata per accuracy)"
)
```

```{r per_kind_plot, fig.width = 8, fig.height = 4.5}
ggplot(m$per_kind, aes(x = reorder(design_kind, accuracy),
                        y = accuracy, fill = design_kind)) +
  geom_col() +
  geom_text(aes(label = sprintf("n=%d", n)), vjust = -0.3, size = 3) +
  scale_y_continuous(labels = percent_format(), limits = c(0, 1.05)) +
  labs(x = NULL, y = "Binary accuracy",
       title = "Stage 2 binary accuracy per design_kind",
       subtitle = sprintf("Overall: %.1f%% su n = %d sample",
                          100 * ov$accuracy, ov$n)) +
  theme_minimal() +
  theme(legend.position = "none",
        axis.text.x = element_text(angle = 30, hjust = 1))
```

### Note investigative

```{r investigate, results = "asis"}
low_acc <- m$per_kind |> filter(accuracy < 0.5) |> arrange(accuracy)
if (nrow(low_acc) > 0L) {
  cat("**ATTENZIONE: design_kind con accuracy < 50%:**\n\n")
  for (i in seq_len(nrow(low_acc))) {
    cat(sprintf(
      "- `%s` (n=%d, accuracy=%.1f%%) -- sotto il casuale, possibile role inversion. Da investigare in P3.5-A scaled benchmark.\n",
      low_acc$design_kind[i], low_acc$n[i], 100 * low_acc$accuracy[i]
    ))
  }
} else {
  cat("Tutti i design_kind hanno accuracy >= 50%.\n")
}
```

## 2. Granularity disagreement enumeration

simulomicsr produce `design_role` valori che il gold binary non distingue.
Questi NON sono errori -- sono valore aggiunto del classificatore design-aware.

```{r granularity_count, results = "asis"}
gr <- m$granularity
n_granular <- nrow(gr)
n_total_join <- ov$n + n_granular
cat(sprintf(
  "**Granularity flagged: %d sample** su %d totali nel join (%.1f%% del subset)\n\n",
  n_granular, n_total_join,
  100 * n_granular / max(n_total_join, 1L)
))
```

```{r granularity_table, results = "asis"}
if (nrow(gr) > 0L) {
  granularity_summary <- gr |>
    count(granularity_kind, name = "n") |>
    arrange(desc(n))
  knitr::kable(
    granularity_summary,
    caption = "Distribuzione granularity per kind"
  )
  cat("\n### Esempi rappresentativi\n\n")
  examples <- gr |>
    group_by(granularity_kind) |>
    slice_head(n = 1L) |>
    ungroup() |>
    select(series_id, geo_accession, design_role,
           predicted_binary, gold_binary, granularity_kind)
  knitr::kable(examples, caption = "Un esempio per granularity_kind")
} else {
  cat("Nessun caso di granularity nel subset 15 GSE.\n")
}
```

## 3. Anchor coverage cross-studio (intra-15)

```{r anchor_coverage, results = "asis"}
anchor_counts <- ct |>
  group_by(comparability_anchor) |>
  summarise(n_studies = length(unique(series_id)),
            n_comparisons = dplyr::n(),
            .groups = "drop") |>
  arrange(desc(n_studies))

multi_studio <- anchor_counts |> filter(n_studies >= 2L)

cat(sprintf(
  "**Anchor unici totali:** %d. **Anchor in N>=2 GSE:** %d. **Comparisons totali:** %d.\n\n",
  nrow(anchor_counts), nrow(multi_studio), nrow(ct)
))

if (nrow(multi_studio) > 0L) {
  knitr::kable(
    head(multi_studio, 20),
    caption = "Top anchor con N>=2 studi (potential meta-analyses)"
  )
} else {
  cat("Nessun anchor cross-studio nel subset di 15 GSE -- atteso, scaling a 50-100 GSE in P3.5-A produrra collisioni.\n")
}
```

```{r anchor_dist, fig.width = 6.5, fig.height = 4}
max_x <- max(10L, max(anchor_counts$n_studies, na.rm = TRUE))
ggplot(anchor_counts, aes(x = n_studies)) +
  geom_histogram(binwidth = 1L, fill = "steelblue", color = "white") +
  scale_x_continuous(breaks = seq_len(max_x)) +
  labs(x = "N GSE per anchor", y = "Frequenza",
       title = "Distribuzione studi-per-anchor (intra-15)",
       subtitle = sprintf("%d anchor unici, %d comparisons totali",
                          nrow(anchor_counts), nrow(ct))) +
  theme_minimal()
```

## 4. RummaGEO head-to-head

```{r rummageo_summary, results = "asis"}
joined <- rm_data$joined_table
n_total    <- nrow(joined)
n_with_rg  <- sum(!is.na(joined$rummageo_label))
n_with_gold <- sum(!is.na(joined$gold_binary))

cat(sprintf(
  "**Coverage:** %d sample con label RummaGEO su %d totali (%.0f%%). %d con gold.\n\n",
  n_with_rg, n_total, 100 * n_with_rg / max(n_total, 1L), n_with_gold
))

rg_acc   <- rm_data$rummageo_vs_gold$accuracy %||% NA_real_
sim_acc  <- rm_data$simulomicsr_vs_gold$accuracy %||% NA_real_
agr_acc  <- rm_data$rummageo_vs_simulomicsr$accuracy %||% NA_real_

cat(sprintf(
  "**RummaGEO vs gold:** accuracy = %.1f%% (n = %d)\n\n",
  100 * rg_acc,
  rm_data$rummageo_vs_gold$n %||% NA_integer_
))
cat(sprintf(
  "**simulomicsr vs gold:** accuracy = %.1f%% (n = %d)\n\n",
  100 * sim_acc,
  rm_data$simulomicsr_vs_gold$n %||% NA_integer_
))
cat(sprintf(
  "**simulomicsr vs RummaGEO** (agreement): %.1f%% (n = %d)\n\n",
  100 * agr_acc,
  rm_data$rummageo_vs_simulomicsr$n %||% NA_integer_
))

delta_pp <- 100 * (sim_acc - rg_acc)
if (!is.na(delta_pp)) {
  if (delta_pp >= 0) {
    cat(sprintf("\n**Delta:** simulomicsr batte RummaGEO di %.1f punti percentuali.\n", delta_pp))
  } else {
    cat(sprintf("\n**Delta:** RummaGEO batte simulomicsr di %.1f punti percentuali.\n", abs(delta_pp)))
  }
}
```

### Source distribution (RummaGEO official vs internal fallback)

```{r source_dist, results = "asis"}
if (!is.null(rm_data$source_summary)) {
  knitr::kable(
    as.data.frame(rm_data$source_summary),
    col.names = c("Source", "Count"),
    caption = "RummaGEO data source per sample"
  )
}
```

### Confusion matrix RummaGEO x gold

```{r rg_cm}
print(rm_data$rummageo_vs_gold$confusion_matrix)
```

### McNemar test sui disagreement

```{r mcnemar, results = "asis"}
joined_clean <- joined |>
  filter(!is.na(gold_binary), !is.na(predicted_binary), !is.na(rummageo_label))

if (nrow(joined_clean) >= 25L) {
  sim_correct <- joined_clean$predicted_binary == joined_clean$gold_binary
  rg_correct  <- joined_clean$rummageo_label   == joined_clean$gold_binary
  ct_table <- table(simulomicsr = sim_correct, rummageo = rg_correct)
  cat("Cross-tab (TRUE = correct vs gold):\n\n")
  knitr::kable(as.data.frame.matrix(ct_table))
  if (all(c(2L, 2L) == dim(ct_table))) {
    mc <- mcnemar.test(ct_table, correct = TRUE)
    cat(sprintf("\nMcNemar test: chi^2 = %.2f, p = %.4f\n",
                mc$statistic, mc$p.value))
    if (mc$p.value < 0.05) {
      cat("\n**P < 0.05: differenza accuracy statisticamente significativa.**\n")
    } else {
      cat("\n**P >= 0.05: differenza non significativa al test McNemar.**\n")
    }
  }
} else {
  cat(sprintf("n = %d sample, troppo pochi per McNemar test (richiesti >= 25)\n",
              nrow(joined_clean)))
}
```

### Per-design_kind: simulomicsr vs RummaGEO

```{r per_kind_h2h, results = "asis"}
if (nrow(joined_clean) > 0L) {
  per_kind_h2h <- joined_clean |>
    group_by(design_kind) |>
    summarise(
      n = dplyr::n(),
      simulomicsr_acc = mean(predicted_binary == gold_binary),
      rummageo_acc    = mean(rummageo_label    == gold_binary),
      delta = simulomicsr_acc - rummageo_acc,
      .groups = "drop"
    ) |>
    arrange(desc(delta))
  knitr::kable(
    per_kind_h2h |>
      mutate(across(c(simulomicsr_acc, rummageo_acc, delta),
                    ~ round(.x, 3))),
    caption = "Head-to-head per design_kind (delta = simulomicsr - rummageo, ordinato)"
  )
} else {
  cat("Nessun sample con coverage completo per head-to-head per-design_kind.\n")
}
```

## Conclusioni P3.5-B

```{r conclusioni, results = "asis"}
ov_acc       <- 100 * (m$overall$accuracy %||% NA_real_)
n_granular   <- nrow(m$granularity)
n_anchor_multi <- if (nrow(anchor_counts) > 0L) sum(anchor_counts$n_studies >= 2L) else 0L
sim_acc      <- rm_data$simulomicsr_vs_gold$accuracy %||% 0
rg_acc       <- rm_data$rummageo_vs_gold$accuracy    %||% 0
delta_pp     <- 100 * (sim_acc - rg_acc)

cat(sprintf("- **Stage 2 binary accuracy: %.1f%%** su n = %d sample\n",
            ov_acc, m$overall$n))
cat(sprintf("- **Granularity flagged: %d sample** con design_role piu' granulare del binary gold\n",
            n_granular))
cat(sprintf("- **Anchor cross-studio: %d anchor** in N>=2 GSE su un subset di 15\n",
            n_anchor_multi))
cat(sprintf("- **simulomicsr vs RummaGEO: %+.1f pp accuracy** (delta vs internal fallback su 15 GSE non in RummaGEO official)\n",
            delta_pp))
cat("\n**Prossimo step:** P3.5-A scaled benchmark su 50-100 GSE per evidenza paper-ready.\n")
```
