---
title: "P3.5-A — Scaled benchmark Stadio 2 (100 GSE paper-ready)"
author: "simulomicsr"
date: "`r Sys.Date()`"
output:
  html_document:
    toc: true
    toc_depth: 3
    theme: cosmo
    code_folding: hide
params:
  stage2_metrics: NULL
  rummageo_metrics: NULL
  comparisons_table: NULL
  curated_gse: NULL
  gse145941_reclassify: NULL
  gold_table_subset: NULL
---

```{r setup, include=FALSE}
knitr::opts_chunk$set(echo = FALSE, message = FALSE, warning = FALSE)
library(dplyr)
library(tibble)
library(ggplot2)
library(simulomicsr)
```

# Executive summary

Benchmark scaled del classificatore Stadio 2 di simulomicsr su **100 GSE freschi** selezionati da `RummaGEO official inter xlsx gold`, stratificati per `design_kind` con oversampling delle categorie rare (factorial, time_course, mediated_effect). Test set indipendente dai 15 GSE di P3.

```{r exec-summary, results='asis'}
m <- params$stage2_metrics
r <- params$rummageo_metrics
overall_ci <- wilson_ci(
  successes = round(m$overall$accuracy * m$overall$n),
  n = m$overall$n
)
rumma_ci <- wilson_ci(
  successes = round(r$rummageo_vs_gold$accuracy * r$rummageo_vs_gold$n),
  n = r$rummageo_vs_gold$n
)
cat(sprintf(
  "- **n GSE**: %d  \n- **n sample valutati**: %d  \n- **simulomicsr accuracy**: %.1f%% (95%% Wilson CI [%.1f%%, %.1f%%])  \n- **RummaGEO accuracy**: %.1f%% (95%% Wilson CI [%.1f%%, %.1f%%])  \n",
  length(params$curated_gse), m$overall$n,
  100 * overall_ci$estimate, 100 * overall_ci$lower, 100 * overall_ci$upper,
  100 * rumma_ci$estimate, 100 * rumma_ci$lower, 100 * rumma_ci$upper
))
```

# Sezione 1 — Stage 2 binary accuracy

## Overall

```{r sec1-overall}
m <- params$stage2_metrics
ci <- wilson_ci(
  successes = round(m$overall$accuracy * m$overall$n),
  n = m$overall$n
)
tibble::tibble(
  n = m$overall$n,
  accuracy = sprintf("%.3f", m$overall$accuracy),
  wilson_ci = sprintf("[%.3f, %.3f]", ci$lower, ci$upper),
  sensitivity = sprintf("%.3f", m$overall$sensitivity),
  specificity = sprintf("%.3f", m$overall$specificity),
  f1 = sprintf("%.3f", m$overall$f1)
) |> knitr::kable(caption = "Overall binary accuracy con Wilson 95% CI")
```

## Confusion matrix

```{r sec1-cm}
print(m$overall$confusion_matrix)
```

## Breakdown per design_kind

```{r sec1-per-kind}
per_kind <- m$per_kind
per_kind$wilson_lower <- vapply(seq_len(nrow(per_kind)), function(i) {
  ci <- wilson_ci(round(per_kind$accuracy[i] * per_kind$n[i]),
                  per_kind$n[i])
  ci$lower
}, numeric(1))
per_kind$wilson_upper <- vapply(seq_len(nrow(per_kind)), function(i) {
  ci <- wilson_ci(round(per_kind$accuracy[i] * per_kind$n[i]),
                  per_kind$n[i])
  ci$upper
}, numeric(1))
per_kind |>
  dplyr::mutate(
    accuracy_ci = sprintf("%.3f [%.3f, %.3f]",
                          accuracy, wilson_lower, wilson_upper)
  ) |>
  dplyr::select(design_kind, n, accuracy_ci, sensitivity, specificity, f1) |>
  knitr::kable(caption = "Per design_kind con Wilson CI")
```

```{r sec1-plot, fig.width=8, fig.height=5}
ggplot(per_kind, aes(x = reorder(design_kind, accuracy), y = accuracy)) +
  geom_col(fill = "steelblue") +
  geom_errorbar(aes(ymin = wilson_lower, ymax = wilson_upper),
                width = 0.2) +
  geom_hline(yintercept = 0.85, linetype = "dashed", colour = "red") +
  geom_hline(yintercept = 0.80, linetype = "dashed", colour = "darkgreen") +
  coord_flip() +
  scale_y_continuous(limits = c(0, 1), labels = scales::percent) +
  labs(x = NULL, y = "Accuracy",
       title = "Stage 2 accuracy per design_kind con Wilson 95% CI",
       subtitle = "Soglie: 80% globale (verde), 85% binari semplici (rosso)")
```

# Sezione 2 — Granularity disagreement enumeration

```{r sec2}
gran <- params$stage2_metrics$granularity
if (nrow(gran) == 0L) {
  cat("Nessun caso granulare nei 100 GSE.")
} else {
  gran |>
    dplyr::count(granularity_kind, sort = TRUE) |>
    knitr::kable(caption = "Conteggi per granularity_kind")
  cat("\n\n**Esempi rappresentativi (max 2 per categoria):**\n")
  gran |>
    dplyr::group_by(granularity_kind) |>
    dplyr::slice_head(n = 2L) |>
    dplyr::ungroup() |>
    dplyr::select(geo_accession, series_id, granularity_kind, string) |>
    knitr::kable()
}
```

# Sezione 3 — Anchor coverage cross-studio (intra-100)

```{r sec3}
ct <- params$comparisons_table
if (is.null(ct) || nrow(ct) == 0L) {
  cat("Nessuna comparison nei 100 GSE.")
} else {
  by_anchor <- ct |>
    dplyr::group_by(comparability_anchor) |>
    dplyr::summarise(
      n_gse = dplyr::n_distinct(series_id),
      n_comparisons = dplyr::n(),
      .groups = "drop"
    ) |>
    dplyr::arrange(dplyr::desc(n_gse))
  multi_gse <- by_anchor |> dplyr::filter(n_gse >= 2L)
  cat(sprintf("- **Anchor unici**: %d  \n", nrow(by_anchor)))
  cat(sprintf("- **Anchor con N >= 2 GSE**: %d  \n", nrow(multi_gse)))
  cat(sprintf("- **Comparison totali**: %d  \n", nrow(ct)))
  if (nrow(multi_gse) > 0L) {
    knitr::kable(head(multi_gse, 30L),
                 caption = "Top anchor cross-GSE (potential meta-analyses)")
  }

  print(ggplot(by_anchor, aes(x = n_gse)) +
    geom_histogram(binwidth = 1L, fill = "darkgreen") +
    labs(x = "N GSE per anchor", y = "Conteggio anchor",
         title = "Distribuzione anchor cross-studio (intra-100)"))
}
```

# Sezione 4 — RummaGEO head-to-head

## Source summary (RummaGEO official vs fallback interno)

```{r sec4-source}
print(params$rummageo_metrics$source_summary)
```

## Confusion matrices

### simulomicsr x gold
```{r sec4-cm-sim}
print(params$rummageo_metrics$simulomicsr_vs_gold$confusion_matrix)
```

### RummaGEO x gold
```{r sec4-cm-rumma}
print(params$rummageo_metrics$rummageo_vs_gold$confusion_matrix)
```

## Test inferenziale: McNemar + bootstrap delta

```{r sec4-stats}
joined <- params$rummageo_metrics$joined_table
sim_correct <- ifelse(is.na(joined$gold_binary) | is.na(joined$predicted_binary),
                      NA,
                      ifelse(joined$predicted_binary == joined$gold_binary,
                             "correct", "wrong"))
rumma_correct <- ifelse(is.na(joined$gold_binary) | is.na(joined$rummageo_label),
                        NA,
                        ifelse(joined$rummageo_label == joined$gold_binary,
                               "correct", "wrong"))
mc <- mcnemar_paired(sim_correct, rumma_correct, continuity = FALSE)
boot <- bootstrap_delta_ci(sim_correct, rumma_correct,
                            n_iter = 1000L, seed = 1812L)
tibble::tibble(
  metric = c("McNemar chi^2", "McNemar p-value",
             "Bootstrap delta (sim - rumma)",
             "Bootstrap CI lower", "Bootstrap CI upper",
             "n paired"),
  value = c(sprintf("%.3f", mc$statistic),
            sprintf("%.4f", mc$p_value),
            sprintf("%.3f", boot$delta),
            sprintf("%.3f", boot$lower),
            sprintf("%.3f", boot$upper),
            mc$n)
) |> knitr::kable(caption = "Statistica inferenziale globale")
```

## Per design_kind con Holm correction

```{r sec4-perkind}
per_kind_stats <- joined |>
  dplyr::filter(!is.na(gold_binary), !is.na(predicted_binary),
                !is.na(rummageo_label)) |>
  dplyr::group_by(design_kind) |>
  dplyr::summarise(
    n = dplyr::n(),
    sim_acc = mean(predicted_binary == gold_binary),
    rumma_acc = mean(rummageo_label == gold_binary),
    .groups = "drop"
  )
mc_per <- joined |>
  dplyr::filter(!is.na(gold_binary), !is.na(predicted_binary),
                !is.na(rummageo_label)) |>
  dplyr::group_by(design_kind) |>
  dplyr::summarise(
    n = dplyr::n(),
    p_value = {
      sa <- ifelse(predicted_binary == gold_binary, "correct", "wrong")
      ra <- ifelse(rummageo_label == gold_binary, "correct", "wrong")
      mcnemar_paired(sa, ra, continuity = FALSE)$p_value
    },
    .groups = "drop"
  )
mc_per$p_holm <- holm_adjust(mc_per$p_value)
out <- dplyr::left_join(per_kind_stats, mc_per, by = c("design_kind", "n"))
out |>
  dplyr::mutate(
    delta = sprintf("%+.3f", sim_acc - rumma_acc),
    p_value = sprintf("%.4f", p_value),
    p_holm = sprintf("%.4f", p_holm)
  ) |>
  dplyr::select(design_kind, n, sim_acc, rumma_acc, delta, p_value, p_holm) |>
  knitr::kable(caption = "Per design_kind: McNemar p-value + Holm-corrected")
```

# Sezione 5 — Investigation GSE145941

```{r sec5-data}
verbose <- params$gse145941_reclassify
gold <- params$gold_table_subset
gold_145941 <- gold[gold$series_id == "GSE145941", ]
```

## Re-classify chain-of-thought (gpt-5.5 verbose-reasoning)

```{r sec5-cot, results='asis'}
cat("```\n")
cat(verbose$.reasoning %||% "(no reasoning emitted)")
cat("\n```\n")
```

## Side-by-side: gold xlsx vs P3 originale vs reclassify verbose

```{r sec5-table}
v_designs <- targets::tar_read(study_designs_validated)
original <- Filter(function(d) d$series_id == "GSE145941", v_designs)[[1]]
cmp <- compare_with_gold(verbose, gold_145941, original)
knitr::kable(cmp, caption = "GSE145941 side-by-side")
```

## Conclusione

```{r sec5-conclusion, results='asis'}
agreement_rate <- mean(cmp$agreement, na.rm = TRUE)
cat(sprintf("- **Agreement rate reclassify vs gold**: %.1f%%  \n",
            100 * agreement_rate))
if (agreement_rate >= 0.85) {
  cat("- **Diagnosi**: il P3 originale ha sbagliato; il modello con verbose-reasoning ricostruisce correttamente. Probabile **`llm_inference_error`** sul run originale (deterministico solo dopo cache miss).\n")
} else if (agreement_rate < 0.50) {
  cat("- **Diagnosi**: anche il reclassify non concorda. Probabile **`gold_xlsx_error`** o **`metadata_mismatch`**: il gold xlsx ha labels controintuitive, oppure i metadati testuali divergono da ARCHS4. Verifica manuale richiesta.\n")
} else {
  cat("- **Diagnosi**: agreement parziale. Probabile **`ambiguous_design`**: il dataset ha caratteristiche border-line che ammettono multiple interpretazioni legittime.\n")
}
```

---
*Generato con `tar_make(eval_p35a_report)`. RUN reproducibility seed = 1812.*
