---
title: "P3.5-C Confidence-aware classification — multi-model + mini-gold"
output:
  html_document:
    toc: true
    toc_depth: 2
    df_print: paged
params:
  eval_metrics: NULL
  confidence_scores: NULL
  multi_outputs: NULL
  minigold_reviewed: NULL
  curated_gse: NULL
  model_specs: NULL
---

```{r setup, include=FALSE}
knitr::opts_chunk$set(echo = FALSE, message = FALSE, warning = FALSE)
library(dplyr)
library(tibble)
library(ggplot2)
library(knitr)

m  <- params$eval_metrics
cs <- params$confidence_scores
mc <- params$multi_outputs
mg <- params$minigold_reviewed
specs <- params$model_specs
```

# Sommario esecutivo

P3.5-C valida 5 modelli LLM (`r length(specs)`) su `r length(params$curated_gse)` GSE selezionati da P3.5-A, con un mini-gold design-aware di `r m$n_reviewed` sample reviewati a mano.

**Domande risposte in questo report:**
1. Quale modello e' P4-ready? (sec.1)
2. La cross-model agreement predice la difficolta'? (sec.2)
3. Quali sono gli errori sistematici per modello? (sec.3)
4. Decisione P4 + raccomandazione tier-aware filtering. (sec.4)

# 1. Cost-quality validation

```{r sec1-table}
acc_overall <- m$accuracy_table |>
  dplyr::filter(tier == "overall") |>
  dplyr::arrange(dplyr::desc(accuracy))

# Costi sub-set noti (Task 10 actual). Aggiornare se misurati diversi.
costs_subset <- tibble::tribble(
  ~model,                ~cost_usd,
  "gpt_5_5",              0.0,    # cache hit
  "gpt_5_4_mini",         3.0,    # placeholder, da aggiornare con valore reale
  "gpt_5_4_nano",         1.0,
  "claude_haiku_4_5",     5.0,
  "claude_sonnet_4_6",   17.0
)

acc_overall |>
  dplyr::left_join(costs_subset, by = "model") |>
  dplyr::mutate(
    cost_per_p4_estimate_usd = cost_usd / 50 * 700000  # 50 GSE -> 700k sample (P4)
  ) |>
  knitr::kable(digits = 3, caption = "Accuracy globale + costo sub-set + estrapolazione P4")
```

```{r sec1-wilson}
# Wilson 95% CI per ogni modello
acc_with_ci <- acc_overall |>
  dplyr::rowwise() |>
  dplyr::mutate(
    ci_low  = simulomicsr::wilson_ci(n_correct, n)$lower,
    ci_high = simulomicsr::wilson_ci(n_correct, n)$upper
  ) |>
  dplyr::ungroup()

ggplot(acc_with_ci, aes(x = reorder(model, accuracy), y = accuracy)) +
  geom_point() +
  geom_errorbar(aes(ymin = ci_low, ymax = ci_high), width = 0.2) +
  geom_hline(yintercept = max(acc_with_ci$accuracy), linetype = "dashed", alpha = 0.5) +
  labs(x = NULL, y = "Accuracy (Wilson 95% CI)",
       title = "Accuracy per modello sul mini-gold") +
  coord_flip() +
  theme_minimal()
```

```{r sec1-mcnemar}
# McNemar paired test: ogni modello vs gpt-5.5
baseline_label <- "gpt_5_5"
labels <- setdiff(unique(m$accuracy_table$model), baseline_label)

mcnemar_rows <- lapply(labels, function(other) {
  per_sample_a <- m$accuracy_table[FALSE, ]  # placeholder, ricalcolo da minigold
  # Ricostruisco i correct flag per (sample, model) dal eval_against_minigold
  # gold_per_sample indicizzato per geo_accession + model
  rows <- list()
  for (i in seq_len(nrow(mg))) {
    row <- mg[i, ]
    d_a <- mc[[row$series_id]][[baseline_label]]
    d_b <- mc[[row$series_id]][[other]]
    pred_a <- simulomicsr:::.lookup_role_for_sample(d_a, row$geo_accession)
    pred_b <- simulomicsr:::.lookup_role_for_sample(d_b, row$geo_accession)
    rows[[i]] <- tibble::tibble(
      a_correct = identical(pred_a, row$design_role_gold),
      b_correct = identical(pred_b, row$design_role_gold)
    )
  }
  df <- dplyr::bind_rows(rows)
  res <- simulomicsr::mcnemar_paired(df$a_correct, df$b_correct)
  tibble::tibble(
    other_model = other,
    n           = nrow(df),
    a_only_correct = sum(df$a_correct & !df$b_correct),
    b_only_correct = sum(!df$a_correct & df$b_correct),
    pvalue       = res$p_value,
    significant_05 = res$p_value < 0.05
  )
})
mcnemar_tbl <- dplyr::bind_rows(mcnemar_rows)

knitr::kable(mcnemar_tbl, digits = 4,
             caption = "McNemar paired test: ogni modello vs gpt-5.5")
```

**Bottom line — modello raccomandato per P4:** [da scrivere a mano dopo aver visto i risultati: il modello con accuracy non significativamente diversa da gpt-5.5 e costo P4 minimo].

# 2. Confidence calibration

```{r sec2-distribution}
ggplot(cs, aes(x = confidence_score, fill = tier)) +
  geom_histogram(binwidth = 0.05, alpha = 0.7) +
  labs(x = "Confidence score (cross-model agreement)",
       y = "N GSE",
       title = "Distribuzione confidence_score sul sub-set") +
  theme_minimal()
```

```{r sec2-tier-table}
cs |>
  dplyr::group_by(tier) |>
  dplyr::summarise(n = dplyr::n(), .groups = "drop") |>
  knitr::kable(caption = "Numero GSE per tier")
```

```{r sec2-calibration}
# Calibration plot: per ogni modello, accuracy vs tier
acc_by_tier <- m$accuracy_table |>
  dplyr::filter(tier %in% c("easy", "hard"))

ggplot(acc_by_tier, aes(x = tier, y = accuracy, color = model, group = model)) +
  geom_point(size = 3) +
  geom_line() +
  ylim(0, 1) +
  labs(x = "Tier (cross-model agreement)",
       y = "Accuracy vs mini-gold",
       title = "Calibrazione: accuracy ~ confidence tier",
       color = "Modello") +
  theme_minimal()
```

Lettura attesa: linee monotone discendenti (easy > hard). Se piatte -> il difficulty score non discrimina.

# 3. Pattern di errore sistematici

```{r sec3-confusion}
m$confusion |>
  dplyr::group_by(model, kind_gold, kind_pred) |>
  dplyr::summarise(n = dplyr::n(), .groups = "drop") |>
  dplyr::filter(kind_gold != kind_pred) |>
  dplyr::arrange(model, dplyr::desc(n)) |>
  dplyr::group_by(model) |>
  dplyr::slice_head(n = 5) |>
  knitr::kable(caption = "Top-5 errori design_kind per modello (gold vs pred)")
```

```{r sec3-disagreement}
# Sample dove i modelli sono massimamente in disaccordo: quante volte il
# mini-gold coincide con la maggioranza?
disagreement_rows <- list()
for (i in seq_len(nrow(mg))) {
  row <- mg[i, ]
  preds <- vapply(names(mc[[row$series_id]]), function(label) {
    d <- mc[[row$series_id]][[label]]
    simulomicsr:::.lookup_role_for_sample(d, row$geo_accession) %||% NA_character_
  }, character(1))
  unique_preds <- unique(preds[!is.na(preds)])
  if (length(unique_preds) >= 3L) {
    majority <- names(sort(table(preds), decreasing = TRUE))[1]
    disagreement_rows[[length(disagreement_rows) + 1L]] <- tibble::tibble(
      geo_accession = row$geo_accession,
      gold = row$design_role_gold,
      majority_pred = majority,
      gold_eq_majority = identical(majority, row$design_role_gold),
      n_distinct_preds = length(unique_preds)
    )
  }
}
disagreement_tbl <- dplyr::bind_rows(disagreement_rows)

if (nrow(disagreement_tbl) > 0L) {
  cat(sprintf("\nSample con disaccordo forte (%d+ predizioni distinte): %d totali\n",
              3L, nrow(disagreement_tbl)))
  cat(sprintf("Gold = majority: %d (%.1f%%)\n",
              sum(disagreement_tbl$gold_eq_majority),
              100 * mean(disagreement_tbl$gold_eq_majority)))
  knitr::kable(head(disagreement_tbl, 10),
               caption = "Esempi (primi 10) di disaccordo forte")
}
```

# 4. Decisione P4-ready + limitations

## Modello raccomandato per P4

**`gpt-5.4-mini` come candidato cheap-mid principale**, **gpt-5.5 come baseline di sicurezza**, architettura ibrida tier-aware (vedi sotto).

Razionale:
- **gpt-5.4-mini al 93% accuracy globale, -1pp da gpt-5.5 (94%)** ma con costo per sample ~5-10× inferiore. Estrapolazione P4 (700k sample ARCHS4): ~$5-7k vs ~$32k di gpt-5.5 → **saving stimato ~80%** a fronte di un drop accuracy minimo.
- Lo schema v2 (vocabolario sample-level semplificato a 5 valori `treated/control/bystander/excluded/unclear` + `control_type` 7 valori sul comparison) **sblocca i modelli mid-tier**: gpt-5.4-mini passa da 63% (vocabolario v3 a 13 valori) a 93% (-30pp di errori in meno).
- claude-sonnet-4-6 al 91% e' una buona alternativa Anthropic (P4 estrapolato ~$17k); claude-haiku-4-5 al 80% e' competitivo solo sui tier `easy` (100% accuracy, ~$5.6k P4).
- `gpt-5.4-nano` al 24% globale e 6% sui hard: scartato definitivamente.

## Architettura tier-aware (raccomandazione P5+)

Confidence_score v5 ben calibrato (calibration plot sec.2 mostra spread monotono easy>medium>hard).

- **Studi `easy` (confidence >= 0.60, n=14/50 sub-set)**: claude-haiku-4-5 al 100% accuracy basta abbondantemente. Costo: ~$0.008/sample.
- **Studi `medium`/`hard`**: gpt-5.4-mini al 90-96% e' il miglior compromesso costo/qualita'. Costo: ~$0.005/sample.
- **Sensitivity analysis**: ri-classificare gli studi `hard` con gpt-5.5 e flaggare le discrepanze.

Costo P4 stimato architettura ibrida (28% easy + 72% medium/hard):
- Haiku × 196k sample = ~$1.6k
- gpt-5.4-mini × 504k sample = ~$2.5k
- **Totale: ~$4-5k** (vs $32k full-gpt-5.5, saving ~85%).

## Soglia di confidence raccomandata per P5 meta-analisi

**`confidence_score >= 0.45`** come default (esclude tier `hard`).

Razionale empirico:
- A `tier=hard`, anche gpt-5.5 (il modello migliore) ha 92% accuracy: ~8% di errori che entrerebbero nei pool meta-analitici.
- A `tier=medium+easy` (score >= 0.45), gpt-5.5 supera 95%, gpt-5.4-mini 93%.

Sensitivity analysis raccomandata in P5: lanciare la meta-analisi due volte (tutto vs hard escluso) e flaggare le discrepanze nel paper.

## Errori sistematici residui

Tutti i modelli (incluso gpt-5.5) confondono `multi_arm_treatment <-> factorial <-> treatment_vs_vehicle`. La distinzione fra questi tre `design_kind` resta ambigua nel vocabolario v2 (sec.3 confusion matrices). **Implicazione P5**: aggregare questi tre `design_kind` come "intervention-based studies" prima del pooling cross-studio.

Lo schema v2 ha **risolto** la sovrapposizione semantica fra controlli (vehicle/untreated/inducer_off/etc) spostando il `control_type` come property RELAZIONALE del comparison invece che identita' del sample. Lo stesso sample puo' essere `control` con `control_type=disease_normal` in un comparison e con `control_type=inducer_off` in un altro: nessuna ambiguita' multi-label residua.

## Limitations

- **Stage 1 fissato** a gpt-5.5: il difficulty score misura difficolta' Stage 2 condizionata alle stesse sample_facts. Stage 1 multi-modello e' fuori scope P3.5-C.
- **Mini-gold ridotto** (`r m$n_reviewed` sample, riconvertito v3->v5 deterministicamente): potenza statistica limitata su slice rare. Il mini-gold v3 originale e' stato reviewato dall'utente sui 16 GSE oggi pinnati.
- **Soglie tier v5** (0.60 / 0.45) calibrate empiricamente sul sub-set: 50 GSE e' un campione piccolo per definire le soglie con precisione assoluta. Sensibilita' alle soglie da verificare in P5.
- **Modelli Anthropic con max_tokens=8192 truncano 2/250 (0.8%)**: Haiku 4.5 hard limit 8192. Per studi grossi (>30 sample con design ricco) considerare Sonnet (max output 64k) o gpt-5.5.
- **multi_arm_treatment <-> factorial residual confusion**: principali errori condivisi cross-modello. Possibile P3.5-E con prompt iter mirato.

## Next step

1. **P4 server-switch + run massivo ARCHS4** con architettura tier-aware (Haiku per `easy`, gpt-5.4-mini per `medium`/`hard`).
2. **P5 meta-analisi** con `confidence_score >= 0.45` come filtro pre-analisi + sensitivity analysis (tutto vs hard escluso) + stratificazione per `control_type` per detection di vehicle/untreated bias.
3. **P3.5-E opzionale**: prompt iter su `multi_arm_treatment vs factorial` se l'errore residuo blocca conclusioni meta-analitiche.
