---
title: "Layer B — meta-analisi selezionate, verificate riga per riga"
format:
  html:
    embed-resources: true
    toc: true
    toc-depth: 3
    code-fold: true
    fig-cap-location: bottom
params:
  layer_b_dir: ""
execute:
  echo: false
  warning: false
  message: false
---

```{r setup}
library(simulomicsr)
lb <- load_layer_b(params$layer_b_dir)
```

# Layer B — `r nrow(lb$selection_resolved)` meta-analisi, verificate riga per riga

## Apertura

**La pipeline misura biologia vera, non rumore.**

Due gruppi di questo lavoro sono costruiti in modo completamente indipendente: uno
raccoglie studi che trattano con **DHT (diidrotestosterone)**, un agonista del
recettore degli androgeni; l'altro raccoglie studi che trattano con
**enzalutamide**, un antagonista dello stesso recettore. Le due entita' sono
diverse (`CHEBI:16330` contro `CHEBI:68534`), risolte da etichette diverse, poolate
da studi in gran parte diversi. **Nulla nella pipeline sa che i due bersagli sono
collegati.**

Sui quattro bersagli canonici del recettore degli androgeni, i due gruppi danno il
segno opposto atteso:

| Gene        | DHT (agonista), log2FC | Enzalutamide (antagonista), log2FC |
|:------------|------------------------:|-------------------------------------:|
| **KLK3**    | +2,27                   | −1,60                                |
| **TMPRSS2** | +1,78                   | −0,92                                |
| **FKBP5**   | +2,32                   | −1,22                                |
| **NKX3-1**  | +1,37                   | −1,24                                |

Il controllo non si ferma ai quattro bersagli scelti a mano: **sui geni
significativi in entrambi i gruppi (1.441), il 97,7% (1.408) ha segno opposto**, e
la correlazione di Spearman fra i due profili di effetto e' **−0,938**. E' un
controllo positivo e negativo insieme, misurato sui dati e non scelto per
confermare un'attesa: se la pipeline stesse solo raggruppando rumore, due gruppi
costruiti da studi diversi non produrrebbero un accordo di questa entita' sul segno
di oltre 1.400 geni.

::: {.callout-note}
Fonte dei numeri: `analysis/audit/2026-08-02-fix/90-controllo-biologico.log`
(script `90-controllo-biologico-v15.R`), deliverable v15. I due gruppi compaiono
per intero, con tutte le figure e la scheda di verifica, piu' avanti in questo
documento.
:::

## Il corpus

Questo documento mostra ``r nrow(lb$selection_resolved)`` meta-analisi, scelte per
coprire i casi rilevanti: il controllo a due bracci qui sopra, un gruppo ad alto k
con eterogeneita' misurata, un patogeno, una citochina, una piccola molecola, una
malattia, e un gruppo con un limite dichiarato (dominanza di un singolo studio,
materiale misto, o un verdetto di incoerenza). Il deliverable completo, da cui
queste meta-analisi sono estratte, e' molto piu' grande — questa figura mostra
quanto, senza una tabella:

```{r corpus-overview, results = "asis"}
# La figura si genera QUI, al momento del render, leggendo il deliverable
# annotato dal path registrato in run_metadata (collegato al build dal
# Task 7bis): i numeri vengono dal file, mai ricopiati a mano -- un futuro
# re-render riflette sempre il deliverable vero. Se il file non e'
# raggiungibile da questo render (bundle scritto prima del collegamento,
# disco esterno non montato, ...) si dichiara il motivo e si ripiega sulla
# prosa statica sotto -- mai un buco silenzioso.
overview <- simulomicsr:::.corpus_overview_from_bundle(lb)

if (isTRUE(overview$disponibile)) {
  cat(sprintf("\n![%s](%s)\n\n",
              overview$plot$caption, basename(overview$plot$png_path)))
} else {
  cat(sprintf(paste0(
    "\n::: {.callout-important}\n",
    "La figura non e' disponibile per questo render: %s ",
    "I numeri sotto sono citati da un log invece di essere ricalcolati dal ",
    "deliverable annotato.\n:::\n\n"
  ), overview$motivo))

  cat(r"(
- **214 meta-analisi** poolate (Stadio 4, run v15);
- **344.996 geni significativi** in totale (FDR<0,05);
- eterogeneita' mediana **I² = 72,1%**;
- **203 coerenti, 11 incoerenti dichiarate** (nessun verdetto mancante);
- **29 gruppi con k ≥ 10** studi poolati;
- **122 (57%)** dei gruppi sono dominati da un solo studio (≥50% del peso per
  inverso della varianza), e **78 (37%)** valgono meno di due studi efficaci
  secondo il numero di Kish — non e' un errore del pooling (l'inverso della
  varianza deve pesare cosi'), ma per un terzo del corpus il pooling da solo
  aggiunge poco.

Fonte: `analysis/audit/2026-08-02-fix/90-controllo-biologico.log`, sezione
"Quadro d'insieme delle 214".
)", "\n")
}
```

Le meta-analisi non mostrate qui restano nel deliverable CSV, con le stesse colonne
(`k_effective`, `k_kish`, `I2_med`, `n_sig`, `coherence_verdict`, ...) usate per
costruire le figure e le schede qui sotto.

## I case study

Per ciascuno dei gruppi seguenti, in quest'ordine: la scheda (che cosa e' stato
confrontato, su quanti studi, quanto concordano), la narrativa (contesto, cosa si
vede, limiti del gruppo — bozza, marcata come tale), le figure, e i numeri che le
sostengono.

```{r case-studies, results = "asis"}
# Le immagini si referenziano con path relative (l'identificativo del gruppo
# seguito dal nome del file, es. "930c8dcf/volcano.png") perche' execute_dir
# del render e' impostato a params$layer_b_dir: Pandoc le trova e le
# base64-embedda (embed-resources: true). Una path assoluta farebbe scattare
# l'auto-prepend "./" di Pandoc, generando un riferimento non risolvibile.
#
# Le figure escluse dal bundle (config$figure_escluse, di default "ma" e
# "heterogeneity") si leggono dal run_metadata invece di essere elencate a
# mano qui: un elenco cablato e' esattamente il difetto gia' corretto una
# volta nello stub di narrative.qmd (lista "## Figures" con file che non
# esistono piu').
figure_escluse <- unlist(lb$run_metadata$config$figure_escluse)
if (is.null(figure_escluse)) figure_escluse <- character(0)
candidati_figura <- setdiff(
  c("volcano", "forest", "heatmap", "go_enrichment", "ma", "heterogeneity"),
  figure_escluse
)

for (cl_id in names(lb$cluster_bundles)) {
  bundle <- lb$cluster_bundles[[cl_id]]
  label_paper <- lb$selection_resolved$label_paper[lb$selection_resolved$cluster_id == cl_id]

  # Titolo con la SOLA etichetta leggibile: mai l'identificativo del gruppo,
  # che e' la causa del titolo triplicato e dell'id grezzo nelle intestazioni
  # documentati nel ridisegno.
  cat(sprintf("\n\n### %s\n\n", label_paper))

  # Scheda + narrativa: gia' un unico file per costruzione (narrative.qmd,
  # vedi .write_narrative_template() in R/layer-b-summary-card.R), perche'
  # la scheda vi e' incorporata sotto "## Summary card". Qui si toglie solo
  # il titolo che il file porta gia' (ripeterebbe questo stesso ### sopra)
  # e si abbassano le sue intestazioni di due livelli, cosi' restano
  # annidate sotto il case study invece di comparire come sorelle di
  # "Apertura"/"Il corpus" nel sommario.
  narr_path <- file.path(bundle$cluster_dir, "narrative.qmd")
  if (file.exists(narr_path)) {
    narr_lines <- readLines(narr_path)
    body_start <- which(narr_lines == "---")
    if (length(body_start) >= 2L) {
      narr_lines <- narr_lines[(body_start[2L] + 1L):length(narr_lines)]
    }
    # Il titolo di primo livello ("# Case study: ...") ripeterebbe il ###
    # appena stampato: tolto ovunque compaia, non solo alla prima riga --
    # il ramo di ripiego (scheda precedente, quando il deliverable annotato
    # non copre questo gruppo) porta un secondo titolo di primo livello con
    # l'identificativo grezzo del gruppo dentro il testo della scheda.
    narr_lines <- narr_lines[!grepl("^#\\s", narr_lines)]
    # Rete di sicurezza esplicita: nessuna intestazione, in nessun ramo, puo'
    # portare l'identificativo di QUESTO gruppo -- tolta per costruzione
    # sopra, verificata di nuovo qui.
    narr_lines <- narr_lines[!(grepl("^#+\\s", narr_lines) & grepl(cl_id, narr_lines, fixed = TRUE))]
    narr_lines <- sub("^## ", "#### ", narr_lines)
    cat(paste(narr_lines, collapse = "\n"), "\n\n")
  }

  # Le figure vere (PNG), dopo scheda e narrativa: e' il passo "figure" del
  # quartetto scheda -> narrativa -> figure -> numeri.
  for (plot_name in candidati_figura) {
    abs_path <- file.path(bundle$cluster_dir, sprintf("%s.png", plot_name))
    rel_path <- sprintf("%s/%s.png", cl_id, plot_name)
    caption <- bundle$captions[[plot_name]] %||% sprintf("%s (no caption)", plot_name)
    if (file.exists(abs_path)) {
      cat(sprintf("\n![%s](%s)\n\n", caption, rel_path))
    }
  }

  # Numeri verificabili: la tabella dei geni di punta dietro le figure. La
  # caption di .build_top_gene_table() dichiara il filtro di copertura
  # applicato (es. "Genes measured in fewer than 30 of 59 studies were
  # excluded from ranking (839 genes)") -- senza passarla a kable() il
  # lettore vede "i numeri verificabili" senza sapere che 839 geni sono stati
  # esclusi dal ranking (rilievo I3, 2026-08-06).
  tg_csv <- file.path(bundle$cluster_dir, "top_genes.csv")
  if (file.exists(tg_csv) && file.info(tg_csv)$size > 0L) {
    df <- readr::read_csv(tg_csv, show_col_types = FALSE)
    if (nrow(df) > 0L) {
      cat("\n#### Numeri verificabili\n\n")
      caption_tg <- bundle$captions$top_gene_table %||%
        "Top differentially expressed genes."
      print(knitr::kable(df, format = "html", digits = 3, caption = caption_tg))
    }
  }
}
```

## Appendice

### Metodo: come sono stati trovati i confronti imperfetti

Per ognuna delle 214 meta-analisi si sono estratte le etichette **intere** (non
troncate: la misura ha controllato la distribuzione delle lunghezze e ispezionato i
picchi sospetti) dei confronti **effettivamente poolati**, non dei membri semplicemente
censiti. Un primo agente per blocco di dieci gruppi ha dato un verdetto con una
rubrica di nove meccanismi noti (clinico contro sperimentale, entita' che e' una
classe, materiale incompatibile, combinazione non catturata, ...); un secondo
agente per blocco ha ricevuto il compito esplicito di smentirlo; per i tredici
gruppi con k ≥ 15 (i candidati alle figure) un terzo agente ha contato, confronto
per confronto, quali sono difettosi. Il peso di ogni confronto imperfetto e' la sua
quota nella somma degli inversi della varianza dentro il gruppo — lo stesso peso
che il modello a effetti casuali usa per il pooling, quindi un limite superiore
(attribuisce a un difetto tutto il peso dello studio coinvolto).

### I tredici gruppi grandi (k ≥ 15): confronti imperfetti e peso

| Gruppo | Confronti totali | Imperfetti | % confronti | % del peso |
|:---|---:|---:|---:|---:|
| SARS-CoV-2 | 98 | 3 | 3,1% | 0,7% |
| ipossia | 58 | 3 | 5,2% | 1,3% |
| JQ1 | 58 | 6 | 10,3% | 3,2% |
| R1881 | 92 | 4 | 4,3% | 4,4% |
| TGF-β1 | 145 | 29 | 20,0% | 6,7% |
| cisplatino | 49 | 5 | 10,2% | 4,7% |
| DHT | 44 | 3 | 6,8% | 12,0% |
| enzalutamide | 45 | 4 | 8,9% | 12,1% |
| IFN-γ | 35 | 3 | 8,6% | 13,0% |
| TNF | 71 | 4 | 5,6% | 13,8% |
| palbociclib | 39 | 11 | 28,2% | 16,1% |
| LPS | 72 | 6 | 8,3% | 19,5% |
| IL1B | 37 | 4 | 10,8% | 33,7% |

**85 confronti imperfetti su 843 nei tredici gruppi grandi (10,1%)**, mediana per
gruppo 8,6%. Su tutte le 214 meta-analisi: 101 senza difetti rilevati, 97 con
almeno un confronto imperfetto, 16 incerti — il tasso cresce con la dimensione del
gruppo (k 3-4: 47/115; k ≥ 15: 13/13), ed e' il motivo per cui questa misura **non
e' un gate**: escluderebbe tutti i gruppi con potenza sufficiente per una figura.

### Limiti dichiarati

- il tasso di gruppi con almeno un difetto **cresce con la dimensione del gruppo**,
  quindi non e' una misura di qualita' comparabile fra gruppi di taglia diversa;
- la colonna del peso e' un **limite superiore**: attribuisce a un difetto tutto il
  peso dello studio coinvolto anche quando un solo confronto su piu' e' imperfetto;
- il contestatore della seconda passata era spinto alla severita' dal proprio
  compito (24 verdetti cambiati, tutti verso il peggio, zero assoluzioni): un
  impianto con due critici simmetrici avrebbe probabilmente numeri diversi;
- **un difetto non implica un risultato sbagliato** — il controllo DHT/enzalutamide
  dell'Apertura ha 12,0%/12,1% di peso contaminato e produce comunque l'accordo piu'
  forte di questo lavoro.

Il dettaglio completo del metodo, la tassonomia dei difetti e i limiti della misura
sono in `docs/findings/2026-08-05-confronti-imperfetti.md`.

### Provenienza del run

Run id: ``r lb$run_metadata$run_id``
Generated: ``r lb$run_metadata$timestamp``
Package version: ``r lb$run_metadata$package_version``

I `r nrow(lb$selection_resolved)` gruppi mostrati in questo documento, con
l'identificativo interno per la verifica incrociata col deliverable:

```{r selection-table}
DT::datatable(lb$selection_resolved, options = list(pageLength = 25))
```

Configurazione usata per generare le figure:

```{r config-print}
yaml::as.yaml(lb$run_metadata$config) |> cat()
```
