---
title: "Stadio 4 Diagnostic Dashboard"
subtitle: "simulomicsr — DE per-studio + MEGA cross-study (Layer A)"
date: today
format:
  html:
    self-contained: true
    toc: true
    code-fold: true
    code-tools: true
params:
  stage4_dir: ""
execute:
  echo: false
  warning: false
---

```{r setup}
library(simulomicsr)
library(DT)
library(plotly)
library(dplyr)
library(tidyr)

s4 <- load_stage4(params$stage4_dir)
```

## 1. Overview Layer A

```{r overview-cards}
n_clusters_processed <- length(unique(s4$cluster_pooled$cluster_id))
n_clusters_non_proc  <- nrow(s4$non_processable)
n_genes_total <- length(unique(s4$cluster_pooled$gene))
n_sig <- sum(s4$cluster_pooled$FDR_BH_within_cluster < 0.05, na.rm = TRUE)

knitr::kable(tibble::tibble(
  Metric = c("Clusters processed", "Clusters non-processable",
              "Unique genes total", "Significant gene-cluster (FDR<0.05)"),
  Value = c(n_clusters_processed, n_clusters_non_proc, n_genes_total, n_sig)
))
```

```{r overview-by-method}
by_method <- s4$cluster_pooled |>
  group_by(method) |>
  summarise(n_clusters = n_distinct(cluster_id),
            n_significant = sum(FDR_BH_within_cluster < 0.05, na.rm = TRUE),
            .groups = "drop")
DT::datatable(by_method, options = list(dom = 't'))
```

## 2. Cluster browser

```{r cluster-browser}
cluster_summary <- s4$cluster_pooled |>
  group_by(cluster_id, method) |>
  summarise(
    n_genes = n(),
    n_sig_fdr05 = sum(FDR_BH_within_cluster < 0.05, na.rm = TRUE),
    median_tau2 = median(tau2, na.rm = TRUE),
    median_I2 = median(I2, na.rm = TRUE),
    k_effective = max(k_effective),
    n_baseline_aug = max(n_baseline_studies_augmented, na.rm = TRUE),
    .groups = "drop"
  )

DT::datatable(
  cluster_summary,
  filter = "top",
  options = list(pageLength = 25, scrollX = TRUE)
)
```

## 3. Volcano plot (filterable by cluster)

```{r volcano-overall}
# Sub-campionamento per scala: a 13M+ righe il knitr post-process (gsub) supera
# il max string length R. Manteniamo TUTTI i significativi + sample dei non-sig
# fino a max ~100k punti. Seed fisso -> deterministico (ADR-0016 follow-up).
.MAX_POINTS_VOLCANO <- 100000L
plot_data_full <- s4$cluster_pooled |>
  mutate(neg_log10_p = -log10(p_value_pool),
         sig = FDR_BH_within_cluster < 0.05)
sig_df <- plot_data_full |> filter(sig)
nonsig_df <- plot_data_full |> filter(!sig)
n_nonsig_keep <- max(0L, .MAX_POINTS_VOLCANO - nrow(sig_df))
if (nrow(nonsig_df) > n_nonsig_keep) {
  set.seed(42L)
  nonsig_df <- nonsig_df[sample.int(nrow(nonsig_df), n_nonsig_keep), , drop = FALSE]
}
plot_data <- dplyr::bind_rows(sig_df, nonsig_df)
plot_caption <- if (nrow(plot_data_full) > nrow(plot_data)) {
  sprintf("Volcano plot — Layer A (subsample %s / %s; tutti i significativi + non-sig sampled)",
          format(nrow(plot_data), big.mark="."), format(nrow(plot_data_full), big.mark="."))
} else "Volcano plot — all gene-cluster (Layer A)"

plotly::plot_ly(plot_data, x = ~logFC_pool, y = ~neg_log10_p,
                color = ~method, symbol = ~sig,
                type = "scatter", mode = "markers",
                opacity = 0.3, marker = list(size = 4),
                text = ~paste("Cluster:", cluster_id, "<br>Gene:", gene)) |>
  layout(title = plot_caption,
         xaxis = list(title = "logFC_pool"),
         yaxis = list(title = "-log10(p_value_pool)"))
```

## 4. Heterogeneity panel (REM only)

```{r heterogeneity}
rem_data <- s4$cluster_pooled |>
  filter(method == "rem", !is.na(tau2), !is.na(I2))

if (nrow(rem_data) > 0) {
  plotly::plot_ly(rem_data, x = ~tau2, y = ~I2,
                  type = "scatter", mode = "markers",
                  marker = list(size = 4, opacity = 0.3),
                  text = ~paste("Cluster:", cluster_id, "<br>Gene:", gene)) |>
    layout(title = "tau^2 vs I^2 distribution (REM cluster)",
           xaxis = list(title = "tau^2"),
           yaxis = list(title = "I^2 (%)"))
}
```

## 5. Layer B candidate picker

```{r layer-b-picker}
candidates <- cluster_summary |>
  mutate(score = n_sig_fdr05 * log(k_effective + 1) /
                 (1 + ifelse(is.na(median_tau2), 0, median_tau2))) |>
  arrange(desc(score))

DT::datatable(
  candidates |> head(50),
  filter = "top",
  options = list(pageLength = 20)
)
```

**Top 20 first-pick suggestions:** copia gli `cluster_id` evidenziati sopra
in un follow-up curation script. No state persistence interattiva in v1.

## 6. Methods snapshot (config)

```{r methods}
config_yaml <- yaml::as.yaml(s4$config)
cat("```yaml\n", config_yaml, "\n```", sep = "")
```

**Run metadata:**

- run_id: `r s4$run_metadata$run_id`
- timestamp: `r s4$run_metadata$timestamp`
- Schema versions: anchor=`r s4$config$schema_versions$anchor`, stage3=`r s4$config$schema_versions$stage3_algorithm`, stage4=`r s4$config$schema_versions$stage4_algorithm`
